【裁判字號】    88,易,5253
【裁判日期】    890223
【裁判案由】    偽造文書
【裁判全文】
臺灣高雄地方法院刑事判決                        八十八年度易字第五二五三號
    公  訴  人  臺灣高雄地方法院檢察署檢察官
    被      告  乙○○
    選任辯護人  吳春生
右列被告因偽造文書案件，經檢察官提起公訴（八十八年度偵字第一一○八六號），
本院判決如左：
    主  文
乙○○明知為不實之事項，而使公務員登載於職務上所掌之公文書，足以生損害於公
眾及他人，處有期徒刑參月。如易科罰金，以參佰元折算壹日。緩刑貳年。
    事  實
一、乙○○於民國八十一年六月二十四日，以總價新台幣（下同）四百五十萬元，向
    重新開發建設股份有限公司（下稱重新公司）及張鵬飛等人，分別購買高雄市○
    ○路一五一巷四五號房屋及其坐落土地（下稱系爭房地），並已辦妥所有權移轉
    登記，惟乙○○尚積欠尾款五十萬元，故系爭房地所有權狀乃由重新公司持有，
    以擔保債權。嗣甲○○因受讓上開債權，而持有系爭房地所有權狀等文件。詎重
    新公司未依約完成工程，且遷移不明，乙○○為保障自己權益，明知系爭房地所
    有權狀並未遺失，竟於八十三年五月三十日（起訴書誤為六月一日及七月一日）
    ，委託不知情之段乃菁，以遺失為由，向高雄市楠梓地政事務所申請補發土地及
    建物之所有權狀，使該管公務員將此不實之事項，登載於職務上所掌之文書，足
    以生損害於甲○○及地政機關對所有權狀管理之正確性。
二、案經甲○○訴由臺灣高雄地方法院檢察署檢察官偵查起訴。
    理  由
一、訊據被告乙○○固不諱言於右揭時地以遺失為由，申請補發所有權狀之事實，惟
    辯稱：因重新公司倒閉，系爭房地所有權狀可能已遺失，為保障自己權益，始以
    遺失為由申請補發所有權狀，且告訴人甲○○是否有受讓債權尚有疑問，因此並
    未對告訴人造成損害，又其本為所有權人，申請補發所有權狀亦不會對地政機關
    管理造成損害云云。經查：
    （一）被告於八十一年六月二十四日向重新公司及張鵬飛等人購買房地各一筆，
          所有權狀交由重新公司持有及尚欠重新公司等五十萬元尾款等情，業據告
          訴人於偵查中指訴綦詳，並有預定土地買賣契約書影本、預定房屋買賣契
          約書影本、系爭房地所有權狀影本各一份附卷可稽。又被告於八十三年五
          月三十日以遺失為由，申請補發所有權狀一節，有高雄市政府地政處楠梓
          地政事務所八十八年十二月九日八十八高市地楠三字第一○九二九號函暨
          土地登記申請書、切結書在卷足憑。被告此部份之自白應與事實相符。
    （二）被告知悉所有權狀交由重新公司持有之事實已如前述，其見工程停擺，重
          新公司之相關負責人已不見蹤跡，而認系爭房地所有權狀「可能」已經遺
          失，然其既明知所有權狀在重新公司處，僅無法知悉相關負責人之去處，
          尚無法確定系爭權狀業已遺失，況被告尚可依法律途徑請求重新公司交付
          系爭權狀，卻捨此途，而以遺失為由向高雄市楠梓地政事務所申請補發，
          自難謂非以明知不實之事項，使掌管登記事項之地政人員登載於其職務製
          作之文書上。
    （三）被告尚積欠重新公司五十萬元尾款之事實，已如前述。重新公司係以持有
          系爭房地所有權狀，以擔保該五十萬元債權。被告事後雖自行支出七十三
          萬四千四百元完成系爭房屋之後部工程，惟其於八十三年五月三十日申請
          補發權狀時，尚未以此對重新公司前開五十萬元之債權主張抵銷，即重新
          公司仍對被告有五十萬元之債權。而告訴人受讓重新公司五十萬元債權之
          事實，業經告訴人於偵查中指述甚詳，並有系爭房地所有權狀三紙在卷足
          憑。則被告申請補發所有權狀使告訴人持有所有權狀擔保債權之目的落空
          ，對告訴人即造成損害。
    （四）又被告雖為系爭房地之所有權人，但亦不得隨意申請補發所有權狀。倘房
          地所有權人動輒以所有權狀遺失為由申請補發，則嚴重影響所有權狀之有
          效性，故被告申請補發所有權狀，難謂未對地政機關就所有權狀管理的正
          確性造成損害。
    綜上所述，被告前開所辯，係事後卸責之詞，不足採信。事證明確，被告犯行洵
    堪認定。
二、核被告所為係犯刑法第二百十四條之使公務員登載不實罪。被告利用不知情的段
    乃菁為之，為間接正犯。爰審酌被告未曾犯罪，有台灣高等法院被告全國前案紀
    錄表可按，為保障自己權利始罹刑典，犯罪後已表後悔等一切情狀，量處如主文
    所示之刑，並諭知易科罰金之折算標準。又被告未曾受有期徒刑以上刑之執行，
    此有台灣高等法院被告全國前案紀錄表附卷可稽，經此次起訴審判，當知所警惕
    ，信無再犯之虞，本院認所宣告之刑，以暫不執行為適當，併諭知緩刑二年，以
    啟自新。
據上論斷，應依刑事訴訟法第二百九十九條第一項前段，刑法第二百十四條、第四十
一條、第七十四條第一款，罰金罰鍰提高標準條例第一條前段、第二條，判決如主文
。
中      華      民      國    八十九    年      二      月    二十三    日
                                  臺灣高雄地方法院刑事第一庭
                                      法  官 郭玫利
右為正本，係照原本作成，證明與原本無異。
如不服本判決，應於送達後十日內，向本院提出上訴狀。
                                       書記官 許玉城
中     華     民     國      八   十  九    年   二       月  二十三    日
附錄本判決論罪之法條
刑法第二百十四條：
明知為不實之事項，而使公務員登載於職務上所掌之公文書，足以生損害於公眾或他
人者，處三年以下有期徒刑、拘役或五百元以下罰金。


司法院資訊處製作；財團法人民間司法改革基金會備份。
